臺灣士林地方法院刑事判決
111年度交簡上字第31號
上  訴  人
即  被  告  賴立偉


選任辯護人  李茂禎律師（法扶律師）
上列被告因過失致死案件，不服本院於中華民國111年3月24日所
為111年度審交簡字第70號第一審刑事簡易判決（110年度偵字第
21943號），提起上訴，本院管轄之第二審合議庭判決如下：
    主  文
上訴駁回。
    事實及理由
一、本件經本院管轄第二審之合議庭審理結果，認原審以被告罪
    證明確，判決其犯刑法第276條之過失致死罪，而依刑事訴
    訟法第449條第2項、第3項、第454條第2項，刑法第276條、
    第62條前段、第41條第1項前段，刑法施行法第1條之1第1 
    項，判處有期徒刑6月，如易科罰金，以新臺幣（下同）1,0
    00元折算1日，其認事用法均無不當，量刑亦稱妥適，應予
    維持。本判決之事實、證據及理由，均引用原審判決之記載
    （如附件）。
二、上訴人即被告上訴意旨略以：我已經5、6年沒有工作，希望
    法院考量我的經濟狀況，從輕量刑（本院卷第148頁）。辯
    護人為被告提出上訴理由略以：被告約30年前發生車禍所受
    腦傷是影響語言、思考，不影響騎車、走路的反應，多年來
    駕駛交通工具亦未發生事故；又本案事發地點係複雜設計的
    路口，已有立委會同政府單位會勘改善車流交織之危險，故
    該路段設計實為本案事故發生主因，而本案事發時天色昏暗
    ，被害人車輛無主動警示燈號，其身上亦無防護配備，被告
    當時車速非過快，與被害人擦撞後竟致其死亡，應認被告本
    件過失程度較之一般事故情形為輕；另被告每週以簡訊關懷
    被害人家屬，亦有誠意賠償其等損失，但因被害人家屬對被
    告及ubereat公司訴請民事連帶賠償新臺幣575萬9,103元，
    超過被告所能負擔範圍，而被告請保險公司協助家屬處理理
    賠事宜，對方迄仍不願申請強制責任險理賠，並非被告惡意
    拖延賠償，被告經濟狀況困難，請考量給予緩刑等語（本院
    卷第156至157頁、第151至152頁）。
三、按刑之量定，係屬事實審法院得依職權自由裁量之事項，倘
    其未有逾越法律所規定之範圍，或濫用其權限，即不得任意
    指摘為違法（最高法院72年度台上字第6696號、75年度台上
    字第7033號判決意旨參照）。且在同一犯罪事實與情節，如
    別無其他加重或減輕之原因，下級審量定之刑，亦無過重或
    失輕之不當情形，則上級審法院對下級審法院之職權行使，
    原則上應予尊重（最高法院85年度台上字第2446號判決意旨
    參照）。又按法院對於具備緩刑條件之刑事被告，認為以暫
    不執行刑罰為適當者，得宣告緩刑，為刑法第74條所明定，
    至於暫不執行刑罰之是否適當，則由法院就被告有無累犯之
    虞，及能否由於刑罰之宣告而策其自新等一切情形，依其自
    由裁量定之，與犯罪情節是否可原，並無關係。是以，法院
    對犯罪行為人宣告緩刑時，應考量犯罪行為人與被害人關係
    修復情形、該犯罪行為對於法益之侵害程度，倘犯罪行為人
    未能補償被害者所受損害，復無暫不執行刑罰為適當之情形
    ，即不宜宣告緩刑，否則，不僅對犯罪行為人不足生警惕之
    效，更無法反映犯罪行為人犯行侵害法益之嚴重性，亦難以
    達到刑法應報、預防、教化之目的。
四、經查：
　㈠原判決已審酌相關情狀，就被告上揭犯罪，量處前揭罪刑，
    並諭知易科罰金之折算標準，經核前揭量刑在法定刑度之內
    ，客觀上並無顯然失輕、失重而違背罪刑相當原則之濫權情
    形，難認原審量刑有何違法或不當之處。
　㈡被告雖未曾受有期徒刑以上刑之宣告，此有臺灣高等法院被
    告前案紀錄表可考（本院卷第31頁），且於犯後坦承犯行，
    但迄本案辯論終結前，被告與告訴人間就和解條件仍無共識
    而未能達成和解或賠償其所受損害，亦未獲得告訴人之諒解
    ；復以被告於民國84年間因車禍傷及腦部，致手部末稍神經
    不靈活，右手手指無法靈活運用，注意力能力不佳等情，有
    大專院校身心障礙學生鑑定綜合評估報告足憑（本院卷第11
    至12頁），被告經本案事故之經驗，本應就己駕駛交通工具
    之反應不佳有所自省，於身心狀況或交通工具設備有所改善
    前，選擇改搭大眾交通工具俾免再生事故，然經社工提醒被
    告領有身心障礙證明及行動不便，建議其改裝無障礙機車、
    增加輔助輪，迄卻仍未進行改裝增設，亦仍認為自己適合騎
    乘與駕駛一般汽、機車（本院卷第147頁、第148至149頁）
    ，顯見本案事故對被告而言仍未足生相當之警惕。是本院審
    酌上開各情，認被告並無暫不執行為適當之情形，而不宜給
    予被告緩刑之宣告，被告及辯護人請求緩刑，尚難採據。
　㈢辯護意旨雖以被害人於本案事故發生時，其車輛無裝設主動
    警示設備，身上亦無穿戴防護配備，被告本案事故之過失程
    度應較一般情形為輕等語。惟刑法上所謂之「過失」，係指
    行為人雖非故意，但按其情節應注意，並能注意，而不注意
    者而言，被害人縱與有過失，僅係在民事上法院得減輕賠償
    或免除之，刑事責任上仍無法解免行為人在不超越社會相當
    性之範圍應有之注意義務，換言之，刑事責任係對於反社會
    行為所加之公之制裁，不若民事責任係專以填補損害為目的
    ，因此並無允許依民事上過失相抵之理論，而解免已發生之
    刑事責任之餘地。本件被告騎乘普通重型機車，於天候晴，
    夜間有照明，路面乾燥、鋪裝柏油、無缺陷、無障礙物、視
    距良好，並無不能注意之情事下，行經同方向騎乘自行車之
    被害人時，疏未注意車前狀況及兩車併行間隔，並隨時採取
    必要之安全措施，自後方碰撞被害人自行車，致被害人人、
    車倒地，被告本難辭過失之責，要無以民事上過失相抵之理
    論解免或減輕刑事責任之理。況被害人騎乘之自行車坐墊下
    方配設有紅色反光裝置，被害人當時亦穿著白色上衣等情，
    有自行車外觀及現場照片存卷可憑（110年度偵字第21943號
    卷【下稱偵字卷】第74至75頁、第93至95頁），衡情一般駕
    駛車輛之人行經被害人後方時，應非難以注意或辨識車前被
    害人騎駛自行車之狀況；遑論我國法令尚無規範一般自行車
    駕駛者騎駛於道路時，應有何安全防護措施之配備或穿著，
    益難認被害人就此有何注意義務之違反。依上所論，上開辯
    護意旨之主張，難執為有利被告之認定。
　㈣至辯護意旨固另以本案事故發生路段道路設計不良，因車流
    交織常導致事故發生，應為本案事故發生主因等語，然被告
    本件所涉過失之責明確，業析如上，本案事故發生地點距三
    芝、淡水分流處之機車地下道，尚有一段距離，且事發當時
    該路段亦無車流交織之情，有道路交通事故現場圖、監視錄
    影畫面可稽（偵字卷第65頁、第77至78頁），則本案事故發
    生路段縱有應改善車輛分流設計之瑕疵，尚難謂即為本案事
    故發生之原因，是此部分辯護意旨之主張，亦無足取。
據上論斷，應依刑事訴訟法第455條之1第1項、第3項、第368條
、第373條，判決如主文。
本案經檢察官蔡東利提起公訴，檢察官周禹境到庭執行職務。
中　　華　　民　　國　　111 　年　　12　　月　　14　　日
                  刑事第九庭審判長  法　官  蔡守訓
                                    法　官  黃依晴
                                    法　官  李嘉慧
以上正本證明與原本無異。
本件不得上訴。
                                    書記官  鄭毓婷
中　　華　　民　　國　　111 　年　　12　　月　　14　　日
　　　　　　　　　　　　　　　　　　
附錄法條：刑法第276條